---
title: "Time Series Homework 1"
author: "Ekaterina Petrova, Anna Zhurba, Arsenii Lishnevsky"
date: "21 02 2024"
output:
  html_document: default
  pdf_document: 
    toc: true
---
```{r eval=FALSE, include=FALSE}
packs=c("urca",
"seasonal",
"tseries",
"forecast",
"ggplot2",
#"readxl",
"openxlsx",
"imputeTS",
"meboot",
"tvReg",

"data.table",
"strucchange",
"dtwclust",
"tsfeatures",
"padr",
"tidyr",
"dplyr",

"randomForest",
"datasets",
"caret",

"MSwM")

install.packages(packs)


```

```{r setup, include=FALSE}
knitr::opts_chunk$set(echo = TRUE)

library(urca)
library(seasonal)
library(tseries)
library(forecast)
library(ggplot2)
#library(readxl)
library("openxlsx")
library(imputeTS)
library(meboot)
library(tvReg)

library(data.table)
library(strucchange)
library(dtwclust)
library(tsfeatures)
library(padr)
library(tidyr)
library(dplyr)

library(randomForest)
library(datasets)
library(caret)

library(MSwM)

```

Мы выбрали для анализа и предсказаний времененные ряды средневзвешенного ETC купли-продажи денежных средств в долларах США в лотах за российские рубли. Сайт источника: https://www.moex.com/a1494

## Очитска и структуризация данных

Первоначальные данные будних дней с 15.04.2003 по 05.03.2024. Первым шагом добавляем все дни в году, включающие праздничные и выходные, когда торги на бирже не велись. Дальше, удаляем все значения за 29 февраля. Следующим шагом мы предполагаем, что в дни, где предшедствующие дни пустые, участники ориентировались на предыдущие значения ставок. Поэтому заменяем пустые значения на последние известные значения дней, когда торги велись. В итоге, мы получаем временной ряд в 7625 наблюдений. Ниже можем наблюдать как распределена по времени ставка:


```{r}

dd <- read.xlsx("C:/Users/user/Documents/time_series/ts_hw/USDRUB_TOM.xlsx", 
                sheet = "Sheet1")
dd$Дата.торгов=as.Date(dd$Дата.торгов,origin = "1899-12-30")
dd=pad(dd)
dd$day_month = format(dd$Дата.торгов,"%m %d")
dd = dd[dd$day_month != "02 29",] # исключаем 29 февраля
dd$moex_works= ifelse(is.na(dd$Кратк..наим.), 0, 1) # даты по которым изначально не было данных (NA) - предполагаем, что биржа не работала в эти дни
dd=fill(dd,Ср.взв..ЕТС)
dd=fill(dd,Закр.)
dd=replace_na(dd,list('Объем.сделок.-.руб.'=0,'Сделок'=0))
dd=mutate(dd,Закр. = as.numeric(na_if(Закр., 0))) %>%  fill(Закр., .direction = 'up') # заменяем 0 на предыдущие значения
dd$regulations=ifelse(dd$Дата.торгов<as.Date('2014-11-10',origin = "1899-12-30"), 1, 0) # отказ от управляемого курса

oil <- read.xlsx("C:/Users/user/Documents/time_series/ts_hw/RBRTEd.xlsx", 
                sheet = "Data 1")
oil$Sourcekey=as.Date(oil$Sourcekey,origin = "1899-12-30")

ir <- read.xlsx("C:/Users/user/Documents/time_series/ts_hw/ставка_цб.xlsx", 
                sheet = "Sheet2")
ir$date=as.Date(ir$date,origin = "1899-12-30")

dd=merge(x = dd, y = oil, by.x = "Дата.торгов", by.y = 'Sourcekey', all.x = TRUE)
dd=merge(x = dd, y = ir, by.x = "Дата.торгов", by.y = 'date', all.x = TRUE)

dd=fill(dd,RBRTE)
dd=fill(dd,int_rate)

dd$int_rate=ifelse(is.na(dd$int_rate),18, dd$int_rate)



usd=ts(dd$Закр., 
       start = c(2003,105), 
       frequency = 365)

autoplot(usd)
```

На графике временного ряда USDRUB_TOM видно, что это нестационарный процесс с возрастающим трендом и большими выбросами в конце ряда.



## Проверка на стационарность

```{r warning=FALSE}
adf.test(usd) 
pp.test(usd) 
kpss.test(usd) 
```

Стационарность на 5% уровне не подтвердилась в двух из трех тестов. Зато подтвердилась во всех на 10% уровне значимости.

```{r warning=FALSE}
adf.test(diff(usd)) #p-value = 0.01 - stationary
pp.test(diff(usd)) #p-value = 0.01 - stationary
kpss.test(diff(usd)) #p-value = 0.0904 - stationary on 5% significance
```

А в случае разницы значений, наоборот, подтвердилась в двух из трех тестов на 5% уровне и во всех на 10% уровне.

## ACF PACF


```{r warning=FALSE}
acf(usd)
pacf(usd)
```
По графику ACF видно, что ряд нестационарен, т.к.автокорреляция с лагами везде превышает пороговое значение.

Чтобы преобразовать наш ряд в стационарный, возьмем первые разницы:
```{r warning=FALSE}
plot(diff(usd, 1))

acf(diff(usd))
pacf(diff(usd))


d_usd = diff(usd)

```


Мы использовали в работе  

# Модели
1. auto-ARIMA
2. другие аримы
3. ARIMAX
4. SARIMA
5. ETS
6. Исследовать на структурные сдвиги

В основе формирования моделей лежат следующие принципы:
  Мы решили кросс-валидировать ряд с шагом = 100.
  Обучить модель на тренировочной выборке данных (trainUSD для моделей, не требующих стационарности и d_trainUSD, требующих стационарности).
  Сформировать прогноз с шагом 1 на будущие 100 значений.
  Сравнить полученные результаты с тестовой выборкой (testUSD для моделей, не требующих стационарности и d_testUSD, требующих стационарности).
  Рассчитать основные показатели на основе ошибки прогноза: MSE, RMSE, MAE, MAPE, MASE.



# Тип тестироавния
cross validation (fixed window) 7524/100 



# Метод тестирования
1. MASE
2. MSE
3. RMSE
4. MAE
5. MAPE
6. тест диболда-мариано


## Выборки

Разделим ряд usd на тренировочную и тестовую выборку. К тестовой части будет относиться последние 100 значений ряда.
```{r warning=FALSE}
#nToPred = 0.1*(length(d_usd))
nToPred = 100
testUSD = ts(usd[(length(d_usd) - nToPred):length(usd)],
       end = c(2024,64), #end = c(2024,3, 5), start = c(2023,11,25), 
       frequency = 365)# from 7524 to 7624

trainUSD = ts(usd[1:(length(usd) - nToPred - 1)],
       start = c(2003,104), #end = c(2023,11,25),
       frequency = 365) # from 1 to 7523

# Сформируем для обеих частей (тренировочной и тестовой) первые разности, чтобы далее исследовать более стационарный ряд

d_testUSD = diff(testUSD)
d_trainUSD = diff(trainUSD)

plot(trainUSD)
lines(testUSD, col = "red")

plot(d_trainUSD)
lines(d_testUSD, col = "red")
```

## Наивная модель


```{r warning=FALSE}
#Naive-forecasting for I=0
err_Naive = c()

NaiveForecast = trainUSD[1:length(testUSD)]
err_Naive = testUSD - NaiveForecast

mean(err_Naive^2) ##MSE
sqrt(mean(err_Naive)) ##RMSE
mean(abs(err_Naive)) ##MAE
mean(abs(err_Naive/testUSD)*100) ##MAPE
mean(abs(err_Naive))/mean(abs(err_Naive)) ##MASE

autoplot(ts(err_Naive)) + xlab("Day") + ylab("") +
  ggtitle("Residuals from Naive-forecasing")
gghistogram(err_Naive) + ggtitle("Histogram of residuals of Naive-forecasing")
```


```{r warning=FALSE}
#Naive-forecasting for I=1 (diff(usd))
err_Naive1 = c()

NaiveForecast = d_trainUSD[1:length(d_testUSD)]
err_Naive1 = d_testUSD - NaiveForecast

mean(err_Naive^2) ##MSE
sqrt(mean(err_Naive1)) ##RMSE
mean(abs(err_Naive1)) ##MAE
mean(abs(err_Naive1/testUSD)*100) ##MAPE
mean(abs(err_Naive1))/mean(abs(err_Naive1)) ##MASE

autoplot(ts(err_Naive1)) + xlab("Day") + ylab("") +
  ggtitle("Residuals from Naive-forecasing for first difference")
gghistogram(err_Naive1) + ggtitle("Histogram of residuals of Naive-forecasing for first difference")

```


## Auto.ARIMA
Построим авто.ариму. За основу взят ряд с первыми разностями d_usd, поэтому в результате мы получили модель ARIMA(0,0,1) или модель скользящего среднего с одним лагом

```{r warning=FALSE, include=FALSE,cache = TRUE}
nCV = 100

err_AUTO.ARIMA = c()

for (i in 1:nCV){
  tmpUSD = trainUSD[(1+i-1):(length(trainUSD)-nCV+i)]  # fixed window
  tmp = ts(tmpUSD, 
           start = c(2003,104), 
           frequency = 365)
  
  mAUTO.ARIMA <- auto.arima(tmp)
  err_AUTO.ARIMA[i] = forecast::forecast(mAUTO.ARIMA)$mean[1] - trainUSD[1:(length(trainUSD)-1+i)]
  
}
```
```{r warning=FALSE}
err_AUTO.ARIMA

summary(mAUTO.ARIMA)
autoplot(ts(err_AUTO.ARIMA)) + xlab("Day") + ylab("") +
  ggtitle("Residuals from AUTO.ARIMA(0,0,1)")
gghistogram(err_AUTO.ARIMA) + ggtitle("Histogram of residuals AUTO.ARIMA(0,0,1)")
checkresiduals(mAUTO.ARIMA) 
```


Также нами было принято решение построить ARIMA(1,0,2), опираясь на графики ACF и PACF на основе ряда d_usd (с первыми разностями)
MASE = 0.6239841

```{r warning=FALSE,cache = TRUE}
err_ARIMA1 = c()
for (i in 1:nCV){
  tmpUSD = d_trainUSD[(1+i-1):(length(d_trainUSD)-nCV+i)]  # fixed window
  tmp = ts(tmpUSD, 
           start = c(2003,104), 
           frequency = 365)
  
  mARIMA1 = Arima(tmp, order = c(1,0,2))
  err_ARIMA1[i] = forecast::forecast(mARIMA1)$mean[1] - d_trainUSD[1:(length(d_trainUSD)-i+1)] 
  
}
summary(mARIMA1)
plot(d_usd)
lines((d_usd - mARIMA1$residuals), col='dark blue')
plot(mARIMA1$residuals)
gghistogram(err_ARIMA1) + ggtitle("Histogram of residuals ARIMA(1,0,2)")
autoplot(ts(err_ARIMA1))+ xlab("Day") + ggtitle("Residuals from ARIMA(1,0,2)")
checkresiduals(mARIMA1) 

```


Вдобавок, нами было принято решение построить ARIMA(1,1,1), опираясь на графики ACF и PACF.В основе модели ряд d_usd (с первыми разностями), применяя модель ARIMA(1,1,1), мы хотели таким образом протестировать вторые разности.

```{r warning=FALSE,cache = TRUE}
err_ARIMA2 = c()
for (i in 1:nCV){
  tmpUSD = d_trainUSD[(1+i-1):(length(d_trainUSD)-nCV+i)]  # fixed window
  tmp = ts(tmpUSD, 
           start = c(2003,104), 
           frequency = 365)
  
  mARIMA2 = Arima(tmp, order = c(1,1,1))
  err_ARIMA2[i] = forecast::forecast(mARIMA2)$mean[1] - d_trainUSD[1:(length(d_trainUSD)-i+1)] 
  
}

summary(mARIMA2)
plot(d_usd)
lines((d_usd - mARIMA2$residuals), col='dark blue')
plot(mARIMA2$residuals)
gghistogram(err_ARIMA2) + ggtitle("Histogram of residuals ARIMA(1,1,1)")
autoplot(ts(err_ARIMA2))+ xlab("Day") + ggtitle("Residuals from ARIMA(1,1,1)")
checkresiduals(mARIMA2) 
```


Результаты MASE:

ARIMA1(1,0,2)
MASE = 0.6239841 (summary)


ARIMA2(1,1,1)
MASE = 0.620264  (summary)

## ARIMAX

```{r ARIMAX, include=FALSE,cache = TRUE}
library(forecast)
library(Metrics)
library(foreach)
library(doParallel)
library(doFuture)

# https://www.eia.gov/dnav/pet/hist/LeafHandler.ashx?n=PET&s=RBRTE&f=M


X=select(dd, moex_works,regulations,RBRTE,int_rate,`Объем.сделок.-.руб.`)

testX = X[(nrow(X) - nToPred):nrow(X)-1,]  # from 7524 to 7624
trainX = X[1:(nrow(X) - nToPred - 1-1),] # from 1 to 7523

ps <- c(0,1,3,7)
ds = 2
qs <- c(0,1,3,7)
Hs = c(20,100)
future::plan(multisession, workers = 4)
# all_res = foreach(p = 1:length(ps),.combine =rbind,.options.future = list(packages=c('forecast','Metrics','foreach','doFuture')), .inorder=FALSE,.verbose=TRUE) %:%
#   foreach(d = 0:ds,.combine =rbind,.options.future = list(packages=c('forecast','Metrics','foreach','doFuture')), .inorder=FALSE,.verbose=TRUE)  %:%
#     foreach(q = 1:length(qs),.combine =rbind,.options.future = list(packages=c('forecast','Metrics','foreach','doFuture')), .inorder=FALSE,.verbose=TRUE) %:%
#       foreach(h = 1:length(Hs),.combine =rbind,.options.future = list(packages=c('forecast','Metrics','foreach','doFuture')), .inorder=FALSE,.verbose=TRUE) %dofuture%{  
#         print(c(ps[p],d,qs[q],Hs[h]))
#         order = c(ps[p],d,qs[q])
#         nCV = 600
#         err_ARIMAX = c()
#         mase_ARIMAX_i = c()
#         cv_res=foreach (i = seq(from = 1, to = nCV-Hs[h], by = Hs[h]),.combine =rbind,.options.future = list(packages=c('forecast','Metrics')), .inorder=FALSE,.verbose=TRUE,.errorhandling='pass') %dofuture%{
#           tmpUSD = trainUSD[(1+i-1):(length(trainUSD)-nCV+i)]  # fixed window
#           tmpX = trainX[(1+i-1):(nrow(trainX)-nCV+i),]
#           tmp = ts(tmpUSD, 
#            start = c(2003,106), 
#            frequency = 365)
#   
#           m_arimax = Arima(tmp, order = order,xreg=data.matrix(tmpX))
#           val_tmpX=trainX[(nrow(trainX)-nCV+i):(nrow(trainX)-nCV+i+Hs[h]),]
#   
#           err_ARIMAX = mean(forecast(m_arimax,Hs[h],xreg=data.matrix(val_tmpX))$mean - trainUSD[(length(trainUSD)-nCV+i):(length(trainUSD)-nCV+i+Hs[h])])
#           mase_ARIMAX_i=mase(trainUSD[(length(trainUSD)-nCV+i):(length(trainUSD)-nCV+i+Hs[h])],forecast(m_arimax,Hs[h],xreg=data.matrix(val_tmpX))$mean)
#           return(c(err_ARIMAX,mase_ARIMAX_i))
#           }
#         cv_res=data.frame(cv_res)
#         return(c(ps[p],d,qs[q],Hs[h],mean(abs(ifelse(is.null(unlist(Filter(is.numeric, cv_res[,1]))),NaN,unlist(Filter(is.numeric, cv_res[,1])))),na.rm=TRUE),(mean(unlist(Filter(is.numeric, cv_res[,1]))^2,na.rm=TRUE)),sqrt(mean(unlist(Filter(is.numeric, cv_res[,1]))^2,na.rm=TRUE)),mean(unlist(Filter(is.numeric, cv_res[,2])),na.rm=TRUE)))
#       }

all_res
all_res=data.frame(all_res)

#write.csv(all_res, "C:/Users/user/Documents/time_series/ts_hw/all_res_arimax.csv", row.names=FALSE)
all_res_ <- read.csv("all_res_arimax.csv")
all_res = all_res_

all_res_best_mase = all_res %>% filter(!is.na(X8)) %>%  arrange(X8) %>% slice(1:5)
all_res_best_rmse = all_res %>% filter(!is.na(X7)) %>%  arrange(X7) %>% slice(1:5)
all_res_best=union(all_res_best_mase,all_res_best_rmse)

# предсказание тестовой выборки с выбранным горизонтом прогноза
future::plan(multisession, workers = 12)
err_ARIMAX = c()
        mase_ARIMAX_i = c()
        cv_res_test=c()
        cv_res_test_=c()
        test_errors=data.frame(p=numeric(),d=numeric(),q=numeric(),h=numeric(),MAE=numeric(),MSE=numeric(),RMSE=numeric(),MASE=numeric())
for (k in 1:nrow(all_res_best)){
  nCV = 100
cv_res_test_=foreach(i = seq(from = 1, to = nCV-all_res_best[k,'X4']+1, by = all_res_best[k,'X4']),.combine =rbind,.options.future = list(packages=c('forecast','Metrics')), .inorder=FALSE,.errorhandling='pass') %dofuture% {
          tmpUSD = d_usd[(1+i-1):(length(d_usd)-nCV+i-1)]  # fixed window
          tmpX = X[(1+i-1):(nrow(X)-nCV+i-1-1),]
          tmp = ts(tmpUSD, 
           start = c(2003,106), 
           frequency = 365)
          order=c(all_res_best[k,'X1'],all_res_best[k,'X2'],all_res_best[k,'X3'])
          m_arimax = Arima(tmp, order = order,xreg=data.matrix(tmpX))
          val_tmpX=X[(nrow(X)-nCV+i-1):(nrow(X)-nCV+i+all_res_best[k,'X4']-1),]
  
          err_ARIMAX = mean(forecast(m_arimax,all_res_best[k,'X4'],xreg=data.matrix(val_tmpX))$mean - d_usd[(length(d_usd)-nCV+i):(length(d_usd)-nCV+i+all_res_best[k,'X4'])])
          mase_ARIMAX_i=mase(d_usd[(length(d_usd)-nCV+i):(length(d_usd)-nCV+i+all_res_best[k,'X4'])],forecast(m_arimax,all_res_best[k,'X4'],xreg=data.matrix(val_tmpX))$mean)
          return(c(err_ARIMAX,mase_ARIMAX_i))
}
        cv_res_test=data.frame(cv_res_test_)
        test_errors[nrow(test_errors) + 1,]=c(all_res_best[k,'X1'],all_res_best[k,'X2'],all_res_best[k,'X3'],all_res_best[k,'X4'],mean(abs(ifelse(is.null(unlist(Filter(is.numeric, cv_res_test[,1]))),NaN,unlist(Filter(is.numeric, cv_res_test[,1])))),na.rm=TRUE),(mean(unlist(Filter(is.numeric, cv_res_test[,1]))^2,na.rm=TRUE)),sqrt(mean(unlist(Filter(is.numeric, cv_res_test[,1]))^2,na.rm=TRUE)),mean(unlist(Filter(is.numeric, cv_res_test[,2])),na.rm=TRUE))
} 

# прогноз на 100 значений
nToPred = 100
testUSD = ts(usd[(length(d_usd) - nToPred):length(usd)],
       end = c(2024,64), #end = c(2024,3, 5), start = c(2023,11,25), 
       frequency = 365)# from 7524 to 7624

trainUSD = ts(usd[1:(length(usd) - nToPred - 1)],
       start = c(2003,104), #end = c(2023,11,25),
       frequency = 365) # from 1 to 7523

testX = X[(nrow(X) - nToPred-1):(nrow(X)-1),]  # from 7524 to 7624
trainX = X[1:(nrow(X) - nToPred - 1-1),] # from 1 to 7523

d_testUSD = diff(testUSD)
d_trainUSD = diff(trainUSD)

err_ARIMAX_100 = data.frame(err=numeric())
mase_ARIMAX_100 = data.frame(MASE=numeric())
for (k in 1:length(all_res_best[all_res_best$X4==100,])){
order=c(all_res_best[all_res_best$X4==100,][k,'X1'],all_res_best[all_res_best$X4==100,][k,'X2'],all_res_best[all_res_best$X4==100,][k,'X3'])
m_arimax = Arima(d_trainUSD, order = order,xreg=data.matrix(trainX))
  
err_ARIMAX_100[nrow(err_ARIMAX_100) + 1,] = mean(forecast(m_arimax,100,xreg=data.matrix(testX))$mean - d_testUSD)
mase_ARIMAX_100[nrow(mase_ARIMAX_100) + 1,]=mase(d_testUSD,forecast(m_arimax,100,xreg=data.matrix(testX))$mean)
}

summary(m_arimax)
plot(d_usd)
lines((d_usd - m_arimax$residuals), col='dark blue')
plot(m_arimax$residuals)
gghistogram(err_ARIMAX_100) + ggtitle("Histogram of residuals ARIMAX")
autoplot(ts(err_ARIMAX_100))+ xlab("Day") + ggtitle("Residuals from ARIMAX")
checkresiduals(m_arimax)  

```


Происходил выбор из следующих параметров:
p - `r print(ps)`;
d - `r print(ds)`;
q - `r print(qs)`;

В качестве X были выбрана цена барреля нефти Брент, ключевая ставка, объемы торгов, дамми по работе биржи.

На тренировочной выборке кроссвалидацией с окном `r nCV` была выбрана модель со следующими характеристиками:
По MASE:
`r all_res_best_mase`
По RMSE:
`r all_res_best_rmse`

При прогнозировании тестовой выборки с выбранным горизонтом прогноза получаем следующие ошибки:
MASE `r test_errors[8]`

При прогнозировании на 100 точек тестовой выборки получаем следующие ошибки:
MASE `r mase_ARIMAX_100`


## SARIMAX

```{r SARIMAX, include=FALSE,cache = TRUE}


testUSD = d_usd[(length(d_usd) - nToPred):length(d_usd)]  # from 7524 to 7624
trainUSD = d_usd[1:(length(d_usd) - nToPred - 1)] # from 1 to 7523

testX = X[(nrow(X) - nToPred):nrow(X)-1,]  # from 7524 to 7624
trainX = X[1:(nrow(X) - nToPred - 1-1),] # from 1 to 7523

Ps <- 2
Ds = 2
Qs <- 2
future::plan(multisession, workers = 12)
all_ress = foreach (p = 1:nrow(all_res_best),.combine =rbind,.options.future = list(packages=c('forecast','Metrics','foreach','doFuture')), .inorder=FALSE,)
# %:% 
#      foreach(Q = 0:Qs,.combine =rbind,.options.future = list(packages=c('forecast','Metrics','foreach','doFuture')), .inorder=FALSE,.verbose=TRUE) %:%
#      foreach(P = 0:Ps,.combine =rbind,.options.future = list(packages=c('forecast','Metrics','foreach','doFuture')), .inorder=FALSE,.verbose=TRUE) %:%
#        foreach(D = 0:Ds,.combine =rbind,.options.future = list(packages=c('forecast','Metrics','foreach','doFuture')),.inorder=FALSE,.verbose=TRUE) %dofuture%
{ 
        order = c(all_res_best[p,'X1'],all_res_best[p,'X2'],all_res_best[p,'X3'])
        seasonal = c(1,1,1)
        nCV = 600
        err_ARIMAX = c()
        mase_ARIMAX_i = c()
        cv_ress=foreach (i = seq(from = 1, to = nCV-all_res_best[p,'X4'], by = all_res_best[p,'X4']),.combine =rbind,.options.future = list(packages=c('forecast','Metrics')), .inorder=FALSE,.errorhandling='pass') %dofuture%{
          tmpUSD = trainUSD[(1+i-1):(length(trainUSD)-nCV+i)]  # fixed window
           tmpX = trainX[(1+i-1):(nrow(trainX)-nCV+i),]
           tmp = ts(tmpUSD, 
            start = c(2003,106), 
            frequency = 365)
  
          m_sarimax = Arima(tmp, order = order,seasonal = seasonal,xreg=data.matrix(tmpX))
          val_tmpX=trainX[(nrow(trainX)-nCV+i):(nrow(trainX)-nCV+i+all_res_best[p,'X4']),]
  
          err_SARIMAX = mean(forecast(m_sarimax,all_res_best[p,'X4'],xreg=data.matrix(val_tmpX))$mean - trainUSD[(length(trainUSD)-nCV+i):(length(trainUSD)-nCV+i+all_res_best[p,'X4'])])
          mase_SARIMAX_i=mase(trainUSD[(length(trainUSD)-nCV+i):(length(trainUSD)-nCV+i+all_res_best[p,'X4'])],forecast(m_arimax,all_res_best[p,'X4'],xreg=data.matrix(val_tmpX))$mean)
          return(c(err_SARIMAX,mase_SARIMAX_i))
          }
        cv_ress=data.frame(cv_ress)
        return(c(all_res_best[p,'X1'],all_res_best[p,'X2'],all_res_best[p,'X3'],P,D,Q,all_res_best[p,'X4'],mean(abs(ifelse(is.null(unlist(Filter(is.numeric, cv_ress[,1]))),NaN,unlist(Filter(is.numeric, cv_ress[,1])))),na.rm=TRUE),(mean(unlist(Filter(is.numeric, cv_ress[,1]))^2,na.rm=TRUE)),sqrt(mean(unlist(Filter(is.numeric, cv_ress[,1]))^2,na.rm=TRUE)),mean(unlist(Filter(is.numeric, cv_ress[,2])),na.rm=TRUE)))
}


all_ress
all_ress_best_mase = all_ress  %>% filter(!is.na(X8)) %>%  arrange(X8) %>% first
all_ress_best_rmse = all_ress  %>% filter(!is.na(X8)) %>%  arrange(X8) %>% first
all_ress_best=union(all_ress_best_mase,all_ress_best_rmse)

future::plan(multisession, workers = 12)
err_SARIMAX = c()
        mase_SARIMAX_i = c()
        cv_ress_test=c()
        cv_ress_test_=c()
        test_errors_s=data.frame(p=numeric(),d=numeric(),q=numeric(),h=numeric(),MAE=numeric(),MSE=numeric(),RMSE=numeric(),MASE=numeric())
for (k in 1:nrow(all_ress_best)){
  nCV = 100
cv_res_test_=foreach(i = seq(from = 1, to = nCV-all_ress_best[k,'X4']+1, by = all_ress_best[k,'X4']),.combine =rbind,.options.future = list(packages=c('forecast','Metrics')), .inorder=FALSE,.errorhandling='pass') %dofuture% {
          tmpUSD = d_usd[(1+i-1):(length(d_usd)-nCV+i-1)]  # fixed window
          tmpX = X[(1+i-1):(nrow(X)-nCV+i-1-1),]
          tmp = ts(tmpUSD, 
           start = c(2003,106), 
           frequency = 365)
          order=c(all_ress_best[k,'X1'],all_ress_best[k,'X2'],all_ress_best[k,'X3'])
          m_sarimax = Arima(tmp, order = order,xreg=data.matrix(tmpX))
          val_tmpX=X[(nrow(X)-nCV+i-1):(nrow(X)-nCV+i+all_ress_best[k,'X4']-1),]
  
          err_SARIMAX = mean(forecast(m_arimax,all_ress_best[k,'X4'],xreg=data.matrix(val_tmpX))$mean - d_usd[(length(d_usd)-nCV+i):(length(d_usd)-nCV+i+all_ress_best[k,'X4'])])
          mase_SARIMAX_i=mase(d_usd[(length(d_usd)-nCV+i):(length(d_usd)-nCV+i+all_ress_best[k,'X4'])],forecast(m_arimax,all_ress_best[k,'X4'],xreg=data.matrix(val_tmpX))$mean)
          return(c(err_ARIMAX,mase_ARIMAX_i))
}
        cv_ress_test=data.frame(cv_ress_test_)
        test_errors_s[nrow(test_errors_s) + 1,]=c(all_ress_best[k,'X1'],all_ress_best[k,'X2'],all_ress_best[k,'X3'],all_ress_best[k,'X4'],mean(abs(ifelse(is.null(unlist(Filter(is.numeric, cv_ress_test[,1]))),NaN,unlist(Filter(is.numeric, cv_ress_test[,1])))),na.rm=TRUE),(mean(unlist(Filter(is.numeric, cv_ress_test[,1]))^2,na.rm=TRUE)),sqrt(mean(unlist(Filter(is.numeric, cv_ress_test[,1]))^2,na.rm=TRUE)),mean(unlist(Filter(is.numeric, cv_res_test[,2])),na.rm=TRUE))
} 


# прогноз на 100 значений
nToPred = 100
testUSD = ts(usd[(length(d_usd) - nToPred):length(usd)],
       end = c(2024,64), #end = c(2024,3, 5), start = c(2023,11,25), 
       frequency = 365)# from 7524 to 7624

trainUSD = ts(usd[1:(length(usd) - nToPred - 1)],
       start = c(2003,104), #end = c(2023,11,25),
       frequency = 365) # from 1 to 7523

testX = X[(nrow(X) - nToPred-1):(nrow(X)-1),]  # from 7524 to 7624
trainX = X[1:(nrow(X) - nToPred - 1-1),] # from 1 to 7523

d_testUSD = diff(testUSD)
d_trainUSD = diff(trainUSD)

err_SARIMAX_100 = data.frame(err=numeric())
mase_SARIMAX_100 = data.frame(MASE=numeric())
for (k in 1:length(all_ress_best[all_res_best$X4==100,])){
order=c(all_ress_best[all_ress_best$X4==100,][k,'X1'],all_ress_best[all_ress_best$X4==100,][k,'X2'],all_res_best[all_ress_best$X4==100,][k,'X3'])
m_sarimax = Arima(d_trainUSD, order = order,xreg=data.matrix(trainX))
  
err_ARIMAX_100[nrow(err_ARIMAX_100) + 1,] = mean(forecast(m_sarimax,100,xreg=data.matrix(testX))$mean - d_testUSD)
mase_ARIMAX_100[nrow(mase_ARIMAX_100) + 1,]=mase(d_testUSD,forecast(m_sarimax,100,xreg=data.matrix(testX))$mean)
}

```

Для сезонности были выбраны следующие параметры: (1,1,1)

В качестве X были выбрана цена барреля нефти Брент, ключевая ставка, объемы торгов, дамми по работе биржи.

На тренировочной выборке кроссвалидацией с окном `r nCV` была выбрана модель со следующими характеристиками:
По MASE:
`r all_ress_best_mase`
По RMSE:
`r all_ress_best_mase`

При прогнозировании тестовой выборки с выбранным горизонтом прогноза получаем следующие ошибки:
MASE `r test_errors_s[12]`

При прогнозировании на 100 точек тестовой выборки получаем следующие ошибки:
MASE `r mase_SARIMAX_100`

## ETS - (Errors, Trend, Seasonal) (без учета первых разниц)

```{r warning=FALSE}

## MASE = 0.03547228
err_ETS= c()

for (i in 1:nCV){
  tmpUSD = trainUSD[(1+i-1):(length(trainUSD)-nCV+i)]  # fixed window
  tmp = ts(tmpUSD, 
           start = c(2003,04,15), 
           frequency = 365)
  
  mETS = ets(tmp)
  err_ETS[i] = forecast::forecast(mETS)$mean[1] - usd[(length(usd)-nToPred+1)] 
  
}

err_ETS

summary(mETS)
plot(usd)
lines((usd - mETS$residuals), col='dark blue')
plot(mETS$residuals)
gghistogram(err_ETS) + ggtitle("Histogram of residuals of ETS-model")
autoplot(ts(err_ETS))+ xlab("Day") + ggtitle("Residuals from ETS-model")
checkresiduals(mETS) 

```

```{r warning=FALSE}

##ETS - model (Errors, Trend, Seasonal) (with first differences) (с первыми разницами)
## MASE = 1.479459
err_ETS1= c()

for (i in 1:nCV){
  tmpUSD = d_trainUSD[(1+i-1):(length(d_trainUSD)-nCV+i)]  # fixed window
  tmp = ts(tmpUSD, 
           start = c(2003,04,15), 
           frequency = 365)
  
  mETS1 = ets(tmp)
  err_ETS1[i] = forecast::forecast(mETS1)$mean[1] - usd[(length(d_usd)-nToPred+1)] 
  
}

err_ETS1
```

```{r warning=FALSE}
summary(mETS1)
plot(d_usd)
lines((d_usd - mETS1$residuals), col='dark blue')
plot(mETS1$residuals)
gghistogram(err_ETS1) + ggtitle("Histogram of residuals of ETS-model")
autoplot(ts(err_ETS1))+ xlab("Day") + ggtitle("Residuals from ETS-model")
checkresiduals(mETS1) 


##STLF (Seasonal and Trend decomposition using Loess) - метод основан на локальной регрессии (Loess)
## MASE = 0.03711753  
err_STLF= c()

for (i in 1:nCV){
  tmpUSD = trainUSD[(1+i-1):(length(trainUSD)-nCV+i)]  # fixed window
  tmp = ts(tmpUSD, 
           start = c(2003,04,15), 
           frequency = 365)
  
  mSTLF <- stlf(tmp)
  err_STLF[i] = forecast::forecast(mSTLF)$mean[1] - trainUSD[(length(trainUSD)-i+1)] 
}

err_STLF

summary(mSTLF)
autoplot(ts(err_STLF)) + xlab("Day") + ylab("") +
  ggtitle("Residuals from STLF-model")
gghistogram(err_ETS) + ggtitle("Histogram of residuals STLF-model")
checkresiduals(mSTLF) 

```

В результате наименьшее MASE у моделей ETS MASE = 0.03547228, STLF MASE= 0.03711753, ARIMA(1,1,1) MASE = 0.620264,
Сравним эти модели с помощью

# Diebold-Mariano test


```{r warning=FALSE}
dm.test(err_AUTO.ARIMA, err_ARIMA2, 
        alternative = "two.sided", 
        h = 1, power = 1)

dm.test(err_AUTO.ARIMA, err_ETS, 
        alternative = "two.sided", 
        h = 1, power = 1)

dm.test(err_AUTO.ARIMA, err_STLF, 
        alternative = "two.sided", 
        h = 1, power = 1)

dm.test(err_ARIMA2, err_ETS, 
        alternative = "two.sided", 
        h = 1, power = 1)

dm.test(err_ARIMA2, err_STLF, 
        alternative = "two.sided", 
        h = 1, power = 1)

dm.test(err_ETS, err_STLF, 
        alternative = "two.sided", 
        h = 1, power = 1)
```



Результаты MASE:

ETS - (Errors, Trend, Seasonal) (без учета первых разниц)
MASE = 0.1093651
MASE = 0.03547228  (summary)


ETS1 - model (Errors, Trend, Seasonal) (with first differences) (с первыми разницами)
MASE = 0.612617 
MASE = 1.479459  (summary)

STLF (Seasonal and Trend decomposition using Loess) - метод основан на локальной регрессии (Loess)
MASE = 0.0415422 
MASE = 0.03711753  (summary)


## Структурные сдвиги

Используем цены на нефть в качестве предиктора

```{r warning=FALSE}
tsRBRTE=ts(dd$RBRTE, 
       start = c(2003,104), 
       frequency = 365)

d_RBRTE = diff(tsRBRTE)

plot(d_RBRTE)

trainRBRTE = tsRBRTE[1:(length(tsRBRTE) - nToPred - 1)]
d_trainRBRTE = d_RBRTE[1:(length(d_RBRTE) - nToPred - 1)]
```

```{r warning=FALSE}
# Chow test based breaks
Fres = Fstats(trainUSD ~ trainRBRTE)
plot(Fres) # показывает где есть сдвиги и какие большие

```


```{r warning=FALSE}
# Chow test based breaks
d_Fres = Fstats(d_trainUSD ~ d_trainRBRTE)
plot(d_Fres) # показывает где есть сдвиги и какие большие

```
В то время как обобщение теста Чоу не выявляет значимых сдвигов для общего ряда, сдвиги наблюдаются в первых 2/3 от временного ряда разности. 


```{r warning=FALSE}
Fres$breakpoint
Fres$datatsp

d_Fres$breakpoint
d_Fres$datatsp

```

Точка разлома находятся в 24 июл. 2014 г.- 16 авг. 2014 г. основываясь на двух рядах.

```{r warning=FALSE}
# CUSUM type

CUSUMres = efp(trainUSD ~ trainRBRTE)
plot(CUSUMres) # структурные сдвиги с 
```


```{r warning=FALSE}
# CUSUM type

d_CUSUMres = efp(d_trainUSD ~ d_trainRBRTE)
plot(d_CUSUMres) 
```

```{r warning=FALSE}
# MOSUM

MOSUMres = efp(trainUSD ~ trainRBRTE, type = "Rec-MOSUM")
plot(MOSUMres) 

?efp()
```

Cтруктурные сдвиги с 2008, увеличиваются с 2014 по 2016-2017 и дальше с середины 2020 - то есть практически во все теоретические кризисные для России и США моменты 

```{r warning=FALSE}
# MOSUM

d_MOSUMres = efp(d_trainUSD ~ d_trainRBRTE, type = "Rec-MOSUM")
plot(d_MOSUMres) 
```

```{r warning=FALSE}
# Bai-Perron
  
BRres = breakpoints(trainUSD ~ trainRBRTE)
plot(BRres) # оптимально по БИКу  сдвига
summary(BRres) # количество наблюдений с разными сдвигами, даты

```

В итоге, можно было бы прогнать нашу лучшую модель на урезанных обучающих данных с 2024г, например, но у нас прогоняется всё по 3 часа :( 

